【裁判字號】    97,交抗,382
【裁判日期】    970716
【裁判案由】    聲明異議
【裁判全文】
臺灣高等法院高雄分院刑事裁定         97年度交抗字第382號
抗  告  人  高雄市政府交通局
代  表  人  甲○○
受處分人    乙○○
上列抗告人因受處分人聲明異議案件，不服臺灣高雄地方法院中
華民國97年6 月25日裁定（97年度交聲字第1127號），提起抗告
，本院裁定如下：
    主  文
抗告駁回。
    理  由
一、本件原裁定以：異議人乙○○於上開時間，因飲酒後呼氣酒
    精濃度已超過規定標準之情形下（0.33mg/l），仍騎乘本件
    機車行經上開地點為警查獲並舉發，由原處分機關以駕駛人
    酒精濃度（0.33mg/l）超過規定標準為由，裁處罰鍰15,000
    元、吊扣職業大客車駕駛執照12個月及施以道安講習之事實
    ，業據異議人自承在卷，並有高雄市政府交通局違反道路交
    通管理事件裁決書、本件機車車籍資料各1 紙附卷可稽，異
    議人有酒後騎乘重型機車之違規之事實固堪認定。惟道路交
    通管理處罰條例第68條曾於94年12月14日修正公佈，並自95
    年3 月1 日開始施行，原條文規定：「汽車駕駛人，因違反
    本條例及道路交通安全規則之規定，受吊扣或吊銷駕駛執照
    處分時，吊扣或吊銷其持有各級車類之駕駛執照」，修正後
    改為：「汽車駕駛人，因違反本條例及道路交通安全規則之
    規定，受吊銷駕駛執照處分時，吊銷其持有各級車類之駕駛
    執照」。觀其提案修正理由「原條文將違法或違規駕駛人所
    持有各級車類之駕駛執照一併吊扣或吊銷失之過酷，影響人
    民工作及生活甚鉅，爰修正之」（見卷附立法院公報第94
    卷第70期之院會紀錄暨道路交通管理處罰條例第68條之立法
    理由），顯見依現行道路交通管理處罰條例規定，不得吊扣
    駕駛人所持有他級駕駛執照，亦即於為吊扣駕駛人駕駛執照
    之處分時，僅得吊扣駕駛人違規時所駕駛該級車類之駕駛執
    照，以限制其繼續駕駛該級車類行駛道路之權利；本件受處
    分人係領有職業大客車駕駛執照，而無重型機車駕駛執照乙
    節，有異議人駕駛執照查詢資料3 紙在卷可憑，是本件異議
    人並無重型機車駕駛執照可供執行吊扣甚明。又本件異議人
    既係因酒後騎乘本件重型機車而有超過標準值之違規，縱其
    並無重型機車駕駛執照可資吊扣，依法至多僅能依道路交通
    管理處罰條例第67條第6 項規定在所規定最長吊扣期間內不
    得考領該駕駛執照，仍不得吊扣其持有各級車類之駕駛執照
    ，乃原處分機關吊扣異議人職業大客車駕駛執照，顯與修法
    意旨不符。異議人提出本件聲明異議，非無理由，因而將原
    處分機關關於吊扣異議人駕駛執照12個月之處分自應予以撤
    銷，並為該部分不罰之諭知。經核原裁定與法並無不合。
二、抗告意旨雖以：汽車駕駛人，駕駛汽車經測試檢定有下列情
    形之一者，處15,000元以上60,000元以下罰鍰，並當場移置
    保管其車輛及吊扣其駕駛執照1 年；因而肇事致人受傷者，
    並吊扣其駕駛執照2 年；致人重傷或死亡者，吊銷其駕駛執
    照，並不得再考領：一、酒精濃度超過規定標準。道路交通
    管理處罰條例第35條第1 項第1 款定有明文；上開吊扣駕駛
    執照之目的並非僅為處罰違反道路交通管理事件之行為人，
    尚有暫時禁止行為人於道路上駕駛，以免其短期內再犯之意
    ，以避免駕駛人於短期內駕駛動力交通車輛於道路，而危及
    一般用路者，諸此一考量公眾用路安全之立法，與個人生存
    、工作權之保障，兩相權衡所保護之利益，堪認上開吊扣駕
    駛執照之規定，尚在立法機關之立法裁量權限範圍內，並無
    顯然侵害異議人之生存權及工作權等語，指摘原裁定不當。
三、惟如前所述，道路交通管理處罰條例第68條之條文提案修正
    理由係以「原條文將違法或違規駕駛人所持有各級車類之駕
    駛執照一併吊扣或吊銷失之過酷，影響人民工作及生活甚鉅
    」，足見依現行道路交通管理處罰條例規定，不得吊扣駕駛
    人所持有他級駕駛執照，亦即僅得吊扣駕駛人違規時所駕駛
    該級車類之駕駛執照，以限制其繼續駕駛該級車類行駛道路
    之權利。依道路交通安全規則第61條第1 項第3 款規定，汽
    車駕駛人取得高一級車類之駕駛資格者，應換發駕駛執照，
    並准其駕駛較低級車類之車輛，已領有大貨車駕駛執照者，
    得駕駛小型車、輕型機器腳踏車，但不得騎乘重機車（須另
    考重機車駕照）。本件異議人無重型機車駕照酒後駕駛重型
    機車違規，應僅可裁罰酒後駕車及無照駕駛，與吊扣職業大
    客車無關，若其職業大客車駕駛執照因而遭吊扣，將造成異
    議人不能駕駛職業大客車之結果，則原處分機關採取吊扣異
    議人職業大客車駕駛執照，以達成限制其駕駛重型機車之目
    的，所造成損害（異議人喪失繼續駕駛職業聯結車之權利）
    已與欲達成目的之利益顯失均衡，復與前揭道路交通管理處
    罰條例第68條之修法意旨不合，已逾越道路交通管理處罰條
    例之規範範圍，與法律保留原則相悖，抗告人執上開理由指
    摘原裁定不當，為無理由，應予駁回。
四、據上論結，應依道路交通案件處理辦法第26條，刑事訴訟法
    第412 條，裁定如主文。
中    華    民    國    97    年    7     月    16    日
                  刑事第七庭    審判長法  官  莊飛宗
                                      法  官  邱明弘
                                      法  官  李嘉興
以上正本證明與原本無異。
不得再抗告。
中    華    民    國    97    年    7     月    16    日
                                      書記官  郭榮芳


司法院資訊處製作；財團法人民間司法改革基金會備份。
